【裁判字號】    99,易,15
【裁判日期】    990604
【裁判案由】    竊盜
【裁判全文】
臺灣新竹地方法院刑事判決                99年度易字第15號
公  訴  人  臺灣新竹地方法院檢察署檢察官
被      告  甲○○
上列被告因竊盜案件，經檢察官提起公訴（98年度偵字第7153號
），本院判決如下：
    主  文
甲○○犯結夥竊盜罪，處有期徒刑柒月。
    事  實
一、甲○○原為歐艾斯保全股份有限公司保全人員，於任職期間
    經派駐擔任址設新竹市○區○路11號渣打國際商業銀行科學
    園區分行（下稱渣打銀行園區分行）資訊室之駐點保全員，
    與3 名真實姓名年籍均不詳之成年男子，共同基於意圖為自
    己不法所有之犯意聯絡，於民國98年5 月29日23時許，趁甲○○值班之際，由甲○○開啟該分行資訊室1 樓大門，讓該
    3 名男子進入地下室1 樓，徒手竊取該銀行所有放置在地下
    室1 樓之沙發1 組及茶几1 個。得手後，甲○○將地下室電
    梯前方設置鐵門解禁後開啟電梯，由其中2 名男子將所竊取
    前開物品經由地下室電梯搬離。嗣於同年7 月6 日，經該銀
    行之員工丙○○清查公司財產時，未見上開物品，乃調閱監
    視器，而察覺甲○○涉有重嫌，並報警處理，始查知上情。
二、案經內政部警政署保安警察第一總隊第三大隊第一中隊報告
    臺灣新竹地方法院檢察署檢察官偵查起訴。
    理  由
壹、程序部分：
    按被告以外之人於審判外之言詞或書面陳述，除法律有規定
    者外，不得作為證據；又被告以外之人於審判外之陳述，雖
    不符合同法第159條之1至第159條之4之規定，但經當事人於
    審判程序同意作為證據，法院審酌該言詞陳述或書面陳述作
    成時之情況，認為適當者，亦得為證據。當事人、代理人或
    辯護人於法院調查證據時，知有第159條第1項不得為證據之
    情形，而未於言詞辯論終結前聲明異議者，視為有前項之同
    意，刑事訴訟法第159條第1項及第159條之5分別定有明文。
    經查，本判決下列所引用之被告以外之人於審判外之陳述，
    屬傳聞證據部分，檢察官、被告於本院準備、審理程序中均
    表示沒有意見，且迄於言詞辯論終結前亦未聲明異議。本院
    審酌上開證據資料製作時之情況，尚無違法不當及證明力明
    顯過低之瑕疵，亦認為以之作為證據應屬適當，故揆諸前開
    規定，爰依刑事訴訟法第159 條之5 規定，認前揭證據資料
    均有證據能力。
貳、實體部分：
一、訊據被告甲○○固坦認原任職歐艾斯保全股份有限公司，於
    任職期間經派駐擔任址設新竹市○區○路11號渣打銀行園區
    分行資訊室之駐點保全員，伊於98年5 月29日23時許確實有
    開啟資訊室1 樓大門，讓3 名真實姓名年籍均不詳之成年男
    子進入地下室1 樓，由其中2 名男子將前開銀行所有放置在
    地下室1 樓之沙發1 組及茶几1 個搬離，惟矢口否認有何竊
    盜犯行，辯稱：伊並不認識該3 名男子，當日伊值大夜班，
    會出現在監視影像畫面中，實屬正常。當天伊發現監視器可
    能因為渣打銀行園區分行裝潢搬遷，造成攝影角度偏移，所
    以伊拿梯子上去調整讓監視器回復定位，結果左右兩邊監視
    器都只能上下調整，不能左右調整，因伊沒有工具，以致不
    能調回原位。當天晚上值班巡邏時，有一台貨車靠近，伊就
    詢問他，他就說是渣打銀行1 位孫副理即乙○○請他來搬沙
    發和茶几。因為太晚了，所以伊未查證及知會園區分行的人
    ，且該園區分行的總務丙○○於98年5 月27日有向伊表示，
    最近渣打銀行總行會派人來搬沙發和茶几。搬貨的過程未簽
    立任何文件，因為伊認為當時寄放時伊就沒有登載，所以搬
    走的時候也沒有登記，否則一出一入的狀態就會不符合。在
    搬運之前乙○○事前並未以電話跟伊聯絡，但於98年7 月9
    日乙○○有打電話跟伊聯絡，叫伊話不要亂講，伊有問是什
    麼事情不要亂講，他回答你應該很清楚等語。經查：
    (一)被告甲○○原任職於歐艾斯保全股份有限公司，任職期間
      派駐在址設新竹市○區○路11號渣打銀行園區分行資訊室
      之駐點保全員，於98年5 月29日19時起至翌日7 時止，負
      責該行資訊室保全工作。被告於98年5 月29日23時許開啟
      資訊室1 樓大門，讓3 名真實姓名年籍均不詳之男子進入
      地下室1 樓，由其中2 名男子徒手將放置在前開銀行地下
      室1 樓之沙發1 組及茶几1 個搬離之事實，業據被告於警
      詢、偵查、本院審理時陳述在卷，並有歐艾斯保全股份有
      限公司工作日誌（見偵查卷第15頁）、監視錄影翻拍照片
      4 張（見偵查卷第24-25 頁），在卷可稽。
    (二)證人丙○○於警詢、偵查中證稱：伊任職於渣打銀行園區
      分行擔任總務一職，公司位於新竹市科學園區○區○路11
      號，資訊室位於後方，係屬同一棟大樓，伊於98年7 月6
      日早上盤點清查財產時，發現放置在資訊室地下1 樓的沙
      發椅及茶几不見，經調閱監視器發現資訊室保全員即被告
      於98年5 月29日21時56分許，拿梯子將門口的2 個監視器
      轉向，且放置沙發椅及茶几地方的監視器於23時03分也拍
      到被告夥同他人搬沙發椅及茶几，但是被告將燈光切掉所
      以畫面不清楚。當日晚上9 時45分渣打銀行園區分行已設
      定保全系統，行員都已離開公司，所以伊不可能聯絡廠商
      到資訊室搬運東西。伊於98年5 月27日並未向被告提總行
      的人會派人來拿走沙發和茶几，也沒有跟被告提過置放在
      資訊室的沙發和茶几要如何處理，因為這是分行的財產，
      伊必須要等總行通知，才能知道沙發和茶几要做何處理。
      資訊室及渣打銀行園區分行雖屬同一棟大樓，但為不同部
      門，任何人進入資訊室需經過資訊室大門保全員控管，只
      有保全員有門禁卡及資訊室同仁可以進入，進出資訊室，
      需經保全員登記。在下班門禁系統設定後，電梯外有一個
      鐵門，有門禁系統，需要刷卡才能打開，只有保全可開。
      安全門需從內開啟，有門禁系統，一樣只有保全員才能打
      開。中興保全系統依規定需23：00設定，一旦設定保全系
      統門禁就不能解除，可是經調閱（29）日發現約23：03分
      保全員依然有解除電梯的門禁及安全門的門禁等語（見偵
      查卷第3-4 頁、第34頁）。
    (三)證人丙○○復於本院證述：伊目前擔任渣打銀行園區分行
      櫃員，伊擔任總務期間銀行有失竊雙人座的黑色皮質沙發
      1 組、茶几1 個，經調閱監視錄影畫面，失竊時間大約是
      在98年5 月29日23時。前開物品原本就放在渣打銀行園區
      分行1 樓資訊室下方的地下室內。去年端午節，園區分行
      重新裝潢，伊要把一些大型東西放在那裡，所以伊有先詢
      問過資訊室警衛即被告要借放在那邊，當時並未告知被告
      要放多久。端午節後，詳細日期好像是報案前2-3 日，總
      行負責資產的同仁用電話聯絡伊，告知總行要把沙發拿回
      去，所以伊就回去找那組沙發、茶几在哪裡，但是在資訊
      室都沒有看到那組沙發、茶几。伊有用電話詢問被告那組
      沙發、茶几正確放置位置，被告好像有跟伊說那組沙發、
      茶几被搬走，這部分伊不確定，但是伊確定的是那組沙發
      、茶几已經不在資訊室，而伊不知道詳細地點放置位置。
      伊當時並未懷疑這組沙發、茶几遺失與被告有關，之後是
      透過資訊室總務要監視錄影帶種種湊出來，才懷疑是被告
      。沙發、茶几遺失之前，伊沒有告訴被告要將那組沙發、
      茶几移到別處。卷附內政部警政署保安警察第二總隊第三
      大隊第一中隊函覆之第3 張照片當中，所顯示空間就是原
      來放置那組沙發、茶几之位置。1 樓電梯可由外面直接通
      往地下室，但從樓梯進入地下室，必須要以門禁卡開啟位
      於地下室電梯外一扇門，才可進入等語（見本院卷第24-3
      1 頁）。
    (四)核與證人乙○○於警詢、偵查中證稱：伊並未於98年5 月
      29日叫人至渣打銀行園區分行搬運失竊之沙發、茶几。上
      述物品失竊後，公司有進行了解並調閱相關位置的監視錄
      影帶，發現當時擔任保全員之被告於98年5 月29日晚上有
      異常行為（拿椅子、梯子去調整鏡頭；拿抹布去擦拭上述
      失竊物品；有將失竊地點燈光關閉；物品不見後，燈光開
      啟，監視錄影鏡頭又恢復）。被告所調整的監視器是在1
      樓資訊室入口的監視器，這部分其實在整修時還沒有整修
      到，所以不會有如被告所稱監視器有因裝修被動到而他需
      要調整。另外據我們瞭解監視器被調整的時間，是在沙發
      被搬走之前，被告調整監視器的位置，等到沙發、茶几被
      搬走後，監視器又被調回程原來的位置。伊也沒有通知工
      人搬走沙發和茶几，而且根據我們的訓練，保全人員必須
      做工作日誌的登載，但是被告並沒有在工作日誌上登載有
      人要搬走沙發和茶几，而且如果伊有通知，他必須先記載
      伊通知的時間，但是被告也沒有記載，也沒有記載訪客的
      通知。事發後公司有嘗試告知被告，如將上述物品繳回，
      公司將不追究此事等語（見偵查卷第12 -13頁、第35頁）
      。
    (五)證人乙○○於本院證述：伊為渣打銀行安全部門主管，負
      責所有各個安全設備、保全人員、管理、意外事故、偷竊
      、搶劫、消防設備管理。於98年5 月29日被告在渣打銀行
      園區分行資訊室擔任保全人員，職務內容為門禁管理，如
      換證、人員進出管理、巡視、意外通報。資訊室是另一個
      獨立單位，無法從一樓營業大廳直接進入資訊室的空間。
      而行員進入資訊室時有門禁卡、刷卡、佩戴識別證，非公
      司人員進出必須做登記、換證，下班後也是如此。端午節
      前一天因為接到保全系統發報的通知，伊有到渣打銀行園
      區分行，因為正在裝潢，灰塵會影響保全系統，去確認拆
      除狀況，沒有發現到任何異狀。另依卷附內政部警政署保
      安警察第二總隊第三大隊第一中隊函覆之1 樓現況配置圖
      所顯示資訊室位置，那個空間在本件失竊時間點之前，都
      沒有裝潢到，也沒有拆除。另資訊室所設監視器可左、右
      、全方位調整。地下室B2停車場如果要進入B1必須要有門
      禁卡的人員，在剛才所提示的那道鐵門刷卡解除門禁之後
      ，將門打開，外面的人員才可以進入B1空間。如果B1 的
      人員要搭電梯從地下室上到1 樓，只要電梯門打開就可以
      通往外面，不用經過警衛保全位置。當發現物品失竊後，
      有調閱資訊室錄影資料，發現除了被告之外有去動到攝影
      機，沒有其他人，被告調整一段期間後他又恢復原來正常
      位置，調整那段期間，監視器只有往天花板照，而原來監
      視器鏡頭所監視範圍係資訊室大門、樓梯部分。從照片當
      中，只可以看到被告剛開始調整的時間，至於最後將監視
      器調回原位的時間看不出來。但是根據伊當時所看到監視
      內容為，晚上9 點55分開始調整，到晚上約11點40分鐘左
      右，又被調整回來等語（見本院卷第32-36 頁），大致相
      符。
    (六)另觀諸卷附監視錄影翻拍畫面（見偵查卷第21-25 頁），
      被告確實有於98年5 月29日約21時55分至21時58分期間，
      調整裝設在資訊室1 樓監視器；於98年5 月29日約22時27
      分至22時29分間，在光源照射下，被告有以抹布擦拭失竊
      沙發、茶几；於23時03分至23時06分許、23時27分許，地
      下室光源關閉，有人員自地下室搬運物品進入電梯畫面；
      而依內政部警政署保安警察隊第二總隊第三大隊第一中隊
      99年3 月1 日保二（三）(1)警創字第0990000734號函附之
      現場標示圖（見99易15本院卷第42頁）所示，被告所調整
      監視器員拍攝範圍為，資訊室1 樓大門入口處、1 樓往2
      樓即地下室樓梯口，及1 樓會客室前方空間等情以觀，足
      見證人丙○○、乙○○證述前開內容尚屬非虛，應堪採信
      。
    (七)綜上事證以觀，被告係擔任渣打銀行園區分行資訊室駐點
      保全人員，職務內容即為門禁管理，換證、人員進出管理
      、巡視、意外通報，對於公司下班後人員進出，當有高度
      之警覺之心。惟其於公司下班後，先將公司1 樓內原得監
      視資訊室大門入口處，及1 樓通往地下室樓梯處之監視器
      ，調整監視範圍，僅得監測天花板範圍，另於近凌晨時間
      ，竟讓非公司人員之3 名姓名年籍不詳男子進入，且於渠
      等進入公司後，復未依正常程序在其執掌之工作日誌上登
      載，並於渠等進入地下室時，刻意將地下室光源關閉，以
      致原設置在地下室監視器，無法拍攝該渠等之面貌，復解
      除電梯保全門禁，由其中2 名男子將放置在地下室1 樓沙
      發、茶几經由電梯竊離，被告前開異常之舉動，其目的應
      係意圖掩飾其夥同該3 名姓名年籍不詳男子共同竊與公司
      財物之犯行，益徵被告於98年5 月29日23時許，夥同3 名
      姓名年籍不詳男子進入新竹市○區○路11號渣打銀行園區
      分行資訊室地下1 樓，將銀行所有放置在前開位置沙發1
      組及茶几1 個竊離，應堪認定。
    (八)雖被告辯稱當時該3 名姓名年籍不詳男子有表明是證人乙○○要渠等來搬運沙發及茶几，及丙○○於98年5 月27日
      當天有向伊表示最近渣打銀行總行會派人來搬沙發和茶几
      ，當時伊未查證及知會園區分行的人，是因為太晚了等語
      ，惟為證人乙○○、丙○○分別於警、偵訊及本院審理時
      否認在卷，且被告於事後亦未向該2 人求證以觀，被告前
      開辯解，尚難採信。
    (九)從而，本件事證已臻明確，被告加重竊盜犯行，堪予認定
      ，應依法予以論罪科刑。
二、論罪科刑部分：
    (一)核被告所為係犯刑法第321 條第1 項第4 款加重竊盜罪。
      公訴意旨認被告所犯為刑法第320 條第1 項竊盜罪嫌，尚
      有未洽，惟此部分之基本社會事實同一，爰依法變更起訴
      法條。
    (二)被告及3 名姓名年籍不詳成年男子，就所犯上開加重竊盜
      罪，均有犯意聯絡及行為分擔，均論以共同正犯。
    (三)爰審酌被告，不循正途謀財，竟思不勞而獲，於擔任渣打
      銀行園區分行資訊室之駐點保全員時，違背其職務，夥同
      他人以行竊方式侵害他人所有財物，不尊重他人之財產權
      ，及行竊之手段，否認犯行等情，爰量處如主文所示之刑
      ，以示懲儆。
據上論斷，應依刑事訴訟法第299 條第1 項前段、第300 條，刑
法第321 條第1 項第4 款、第28條，刑法施行法第1 條之1 第1
項、第2 項前段，判決如主文。
本案經檢察官陳宏兆到庭執行職務。
中    華    民    國    99    年    6     月    4     日
                        刑事第四庭    法  官    邱玉汝
以上正本證明與原本無異。
如不服本判決應於收受判決後10日內向本院提出上訴書狀，並應
敘述具體理由。其未敘述上訴理由者，應於上訴期間屆滿後20日
內向本院補提理由書(均須按他造當事人之人數附繕本)「切勿逕
送上級法院」。
中    華    民    國    99    年    6     月    4     日
                                      書記官    陳怡芳
附錄本案論罪科刑法條全文：
刑法第321條：
犯竊盜罪而有左列情形之一者，處六月以上、五年以下有期徒刑
：
一、於夜間侵入住宅或有人居住之建築物、船艦或隱匿其內而犯
    之者。
二、毀越門扇、牆垣或其他安全設備而犯之者。
三、攜帶兇器而犯之者。
四、結夥三人以上而犯之者。
五、乘火災、水災或其他災害之際而犯之者。
六、在車站或埠頭而犯之者。
前項之未遂犯罰之。

司法院資訊處製作；財團法人民間司法改革基金會備份。
